【裁判字號】    99,再易,10
【裁判日期】    991105
【裁判案由】    返還押租金
【裁判全文】
臺灣桃園地方法院民事判決              99年度再易字第10號
再審原告    甲○○
再審被告    乙○○
            丁○○
            丙○○
上列當事人間請求返還押租金事件，再審原告對於本院民國99年
6 月22日98年度簡上字第171 號確定判決提起再審之訴，本院判
決如下：
    主  文
再審之訴駁回。
再審訴訟費用由再審原告負擔。
    事實及理由
一、按再審之訴顯無再審理由者，得不經言詞辯論，以判決駁回
    之，民事訴訟法第502 條第2 項定有明文。
二、本件再審意旨略以：再審原告於民國98年5 月31日自伊向再
    審被告承租門牌號碼桃園縣蘆竹鄉○○村○○○路261 號之
    1 號（B 棟）之房屋（下稱系爭房屋）騰空搬遷後，實質上
    已未占有使用系爭房屋，伊欲將系爭房屋鑰匙交還於再審被
    告，詎再審被告竟拒絕受領，伊迫於無奈，僅得以南港後山
    郵局第138 號存證信函（下稱系爭存證信函）通知再審被告
    ，告知系爭房屋鑰匙放置於伊所經營之永騰物流有限公司，
    再審被告隨時得以逕為前往拿取，而再審被告3 人又均已收
    受系爭存證信函，其當可隨時取回系爭房屋鑰匙，然再審被
    告仍故意不取回。因系爭房屋之租賃契約並未就承租人遷讓
    房屋之清償地為特別約定，縱以系爭房屋所在地為交還房屋
    之清償地，伊前已於系爭房屋所在地欲將系爭房屋鑰匙交還
    再審被告，惟再審被告卻於清償地拒絕受領，應認再審被告
    已受領遲延，而不能謂伊未交還系爭房屋。依此，原審對於
    伊所提出之系爭存證信函中「再審被告拒絕收受再審原告交
    還系爭房屋鑰匙」部分漏未斟酌，如經斟酌，必可受較有利
    之裁判，並聲明：原確定判決廢棄，駁回再審被告之訴等語
    。
三、再審被告則因本件未經言詞辯論，並無任何聲明或陳述。
四、次按，再審之訴，應於30日之不變期間內提起。前項期間，
    自判決確定時起算，判決於送達前確定者，自送達時起算；
    其再審之理由發生或知悉在後者，均自知悉時起算，民事訴
    訟法第500 條第1 項、第2 項前段分別定有明文。經查，本
    件原確定判決之訴訟標的金額未逾新台幣150 萬元，為不得
    上訴第三審之判決，於99年6 月22日判決確定，而再審原告
    係於99年7 月2 日收受原確定判決，有送達證書附卷可稽（
    見前審二審卷第40頁）；再審原告於99年7 月20日即提起本
    件再審之訴，亦有伊提出於本院之民事再審起訴狀上本院收
    狀日期章之印文可考，故本件再審顯未逾前開30日之法定不
    變期間，先予敘明。
五、經查，再審原告係以原確定判決對於再審原告所提出之系爭
    存證信函中所載「再審被告拒絕收受再審原告交還系爭房屋
    鑰匙」部分漏未斟酌，如經斟酌，必可受較有利之裁判為由
    ，提起本件再審之訴。而查，系爭存證信函於前審訴訟程序
    中，業經再審原告提出於法院（見前審一審卷第22、23頁）
    ，用以主張伊已於以系爭存證信函終止租賃契約同時，向再
    審被告主張返還押租金及將系爭房屋鑰匙2 支置於伊公司營
    業處所，請再審被告至該營業處所取回等情，且經原確定判
    決於事實及理由欄七、項下予以論述。因按，民事訴訟法第
    496 條第1 項第13款所謂「當事人發見未經斟酌之證物或得
    使用該證物者」，係指前訴訟程序事實審之言詞辯論終結前
    已存在之證物，因當事人不知有此，致未經斟酌現始知之者
    而言，若其證據在前訴訟程序中業已提出，經法院審核不予
    採取者，自不得據為再審之理由。此有最高法院91年度台聲
    字第358 號裁判要旨可資參照。是當事人於前訴訟程序中已
    提出而未經斟酌之證物，並不包括在內，此與同法第497 條
    所定，就足影響於判決之重要證物，漏未斟酌者，僅限於不
    得上訴於第三審法院之事件，始得提起再審之訴對照觀之，
    亦甚為明顯。因此，系爭存證信函縱有載明再審原告所主張
    之上開文義，然系爭存證信函既非再審原告於前審訴訟程序
    所不知而未經提出者，自不能該當民事訴訟法第496 條第1
    項第13款之再審事由。準此，再審原告應係指摘原確定判決
    有民事訴訟法第497 條之再審事由。然查：
  (一)再按，依第466 條不得上訴於第三審法院之事件，除前條規
    定外，其經第二審確定之判決，如就足影響於判決之重要證
    物，漏未斟酌，或當事人有正當理由不到場，法院為一造辯
    論判決者，亦得提起再審之訴。固為民事訴訟法第497 條所
    明定。惟所謂「就足以影響於判決之重要證物漏未斟酌」，
    係指當事人在前訴訟程序已經提出，第二審確定判決漏未於
    判決理由中斟酌者而言；申言之，該項證物如經斟酌，原判
    決將不致為如此之論斷，若縱經斟酌亦不足影響原判決之內
    容，或原判決曾於理由中說明其為不必要之證據者，均與本
    條規定之要件不符。
  (二)系爭存證信函為再審原告所寄發予再審被告，此據再審原告
    陳述在卷，為再審原告片面所製作之私文書，首堪認定。而
    系爭存證信函固然載有：再審被告拒絕收受再審原告交還系
    爭房屋鑰匙等文義，然核其性質，實屬再審原告於審判外所
    為片面陳述，該情之真偽，除經再審被告不予爭執外，仍有
    待再審原告提出具體之事證以佐其實。質言之，系爭存證信
    函所載之上開文義，既等同於再審原告單方所為之陳述，自
    不能認係「證物」，是關於系爭存證信函所載上開文義，原
    確定判決當無「就足以影響於判決之重要證物漏未斟酌」之
    再審事由可言。況查，再審原告於前審訴訟程序中業已自陳
    ：因再審被告沒有還伊押租金，所以沒有給他鑰匙等語明確
    （見前審二審卷第20頁），足認再審原告係因未取回系爭房
    屋之押租金，故未返還系爭房屋之鑰匙，而非再審被告拒絕
    受領該鑰匙。因此，系爭存證信函所載之內容，實不足以動
    搖原確定判決就再審原告以系爭存證信函通知再審被告至伊
    公司營業處所取回系爭房屋之鑰匙2 支，並未依債之本旨交
    還系爭房屋所為之認定。故再審原告主張原確定判決有民事
    訴訟法第497 條之再審事由云云，洵無可採。
六、綜上所述，原二審確定判決並無再審原告指稱之前開再審事
    由，再審原告執以提起本件再審之訴，顯無理由，爰不經言
    詞辯論，逕以判決駁回之。
七、本件事證已臻明確，再審原告其餘之主張、陳述及所提之證
    據資料，核與判決結果無何影響，爰不一一論述，附此敘明
    。
八、據上論結，本件再審之訴為無理由，依民事訴訟法第502 條
    第2 項、第78條，判決如主文。
中    華    民    國    99    年    11    月    5     日
                  民事第一庭審判長法  官  劉克聖
                                  法  官  魏于傑
                                  法  官  范明達
以上正本係照原本作成。
本判決不得上訴。
中    華    民    國    99    年    11    月    8     日
                                  書記官  李心怡

司法院資訊處製作；財團法人民間司法改革基金會備份。
